【裁判字號】    88,訴,757
【裁判日期】    891031
【裁判案由】    毒品危害防制條例
【裁判全文】
臺灣臺南地方法院刑事判決                          八十八年度訴字第七五七號
    公  訴  人  臺灣臺南地方法院檢察署檢察官
    被      告  丙○○
                甲○○
    共同指定辯護人  本院公設辯護人  乙○○
右列被告等因違反毒品危害防制條例案件，經檢察官提起公訴（八十八年度偵字第二
五○四號），本院判決如左：
    主  文
丙○○連續轉讓第一級毒品，處有期徒刑壹年拾月。
甲○○無罪。
    事  實
一、丙○○明知「海洛因」為列入毒品危害防制條例第二條第二項第二款之第一級毒
    品，不得非法轉讓，仍基於轉讓第一級毒品海洛因之概括犯意，分別於民國八十
    八年一月下旬及同年二月初某日，在位於彰化市之福生診所及位於臺南縣學甲鎮
    ○○路三百七十號之「豐智租車行」等處，連續無償轉讓第一級毒品海洛因予甲
    ○○施用二次。嗣於八十八年二月十日十九時二十分許，丙○○駕駛車號ＴＩ─
    四七六七號自小客車（未懸掛後車牌）載甲○○至上開「豐智租車行」還車時，
    因見警到場臨檢盤查，即自前開車行後門逃逸，並丟棄其所有欲供己施用之第一
    級毒品海洛因一包（淨重○‧三一公克、包裝重○‧四二公克）時，為警當場逮
    捕並扣得該第一級毒品海洛因一小包。
二、案經高雄縣警察局左營分局報請臺灣臺南地方法院檢察署檢察官偵查起訴。
    理  由
壹、被告丙○○部分：
  一、訊據被告丙○○固對於右揭時地和被告甲○○一起為警查獲，扣案之海洛因一
      小包為其所有，而被告甲○○曾向其要過海洛因施用等情供承不諱，惟矢口否
      認有何轉讓第一級毒品海洛因予被告甲○○之犯行，辯稱：當時甲○○曾向伊
      要毒品，但伊沒有給他，伊將毒品放在桌上，是甲○○自己偷拿去施用云云。
      經查，右揭事實業據被告丙○○於偵訊時自承：沒賣毒品給被告甲○○，但是
      給他一、二次等語（見八十八年二月十一日偵訊筆錄），及於本院審理時自承
      ：被告甲○○確曾向其要海洛因施用等語綦詳，並經被告甲○○於偵訊時供述
      ：是的。在八十八年一月下旬及二月初有向丙○○要，但沒有給他錢等語（見
      八十八年二月十一日偵訊筆錄），及於本院審理時供稱：確曾向被告丙○○討
      過一、二次毒品等語甚明，而被告甲○○和丙○○為朋友，彼此並無怨隙，亦
      為被告丙○○所不否認，且參被告甲○○嗣於本院審理時尚翻異前供而陳稱：
      被告丙○○並未將毒品給伊等語以圖替被告丙○○免去刑罰等情觀之，苟如非
      有上開情事，被告甲○○自無構詞誣陷被告丙○○之理。而被告甲○○嗣雖翻
      異前供，已如前述，然對於偵訊時為何供承被告丙○○曾免費將毒品給伊一節
      ，卻又避重就輕而供稱：可能當時沒聽清楚云云，然觀被告甲○○於偵訊時尚
      就其獲被告丙○○轉讓毒品之時間、地點等細節供述甚詳等情，被告甲○○如
      真聽不清楚，又豈能供述如此清晰之理？是以應認被告甲○○嗣候陳稱：並未
      獲被告丙○○給予毒品云云，及被告丙○○供述：並未將毒品給甲○○云云，
      均無非事後迴護被告丙○○及卸責之詞，無足採信。足見被告丙○○確有為上
      開轉讓第一級毒品予被告甲○○施用之犯行無訛。本件事證明確，被告丙○○
      上開犯行洵堪認定。
  二、按海洛因為列入毒品危害防制條例第二條第二項第一款之第一級毒品，核被告
      丙○○轉讓海洛因予他人施用之行為，係犯毒品危害防制條例第八條第一項之
      轉讓第一級毒品罪。被告丙○○非法持有海洛因之低度行為，已為其進而轉讓
      之高度行為所吸收，不復另論。被告丙○○先後二次犯行，均時間緊接，手法
      相同，所犯又係構成要件相同之罪，為連續犯，應依刑法第五十六條之規定，
      以一罪論，並加重其刑。又公訴意旨雖認被告丙○○係基於販賣第一級毒品之
      概括犯意，於八十八年一月下旬某日與二月初某日，在上揭「豐智租車行」先
      後二次販賣第一級毒品海洛因給被告甲○○施用，每次一小包（重約０．一公
      克），價格新臺幣（下同）一千元，因認被告丙○○涉犯有毒品危害防制條例
      之販賣第一級毒品罪等語，然此已為被告丙○○堅決否認在卷，亦為被告甲○
      ○於偵訊及本院審理時一再否認上情，而被告丙○○及甲○○雖於警訊時曾供
      稱確有上揭買賣毒品情事，然被告等於警局應訊時並未全程錄音，有高雄市政
      府警察局左營分局於八十九年九月十三日回函在卷足稽，且遍查警訊筆錄全卷
      ，亦無當時有何急迫情形之記載，則被告等之警訊筆錄已無從採為論罪依據。
      而本件雖自被告丙○○處扣得上開海洛因，然其數量淨重僅○‧三一公克、包
      裝重僅○‧四六公克，已如前述，且除此之外並未自被告丙○○處扣有如磅秤
      、分裝袋等可產生其確有販賣海洛因犯行合理懷疑之間接證據以供參酌。依此
      在被告甲○○之警訊筆錄之指述已不可採，其於偵訊及本院審理時又堅詞否認
      曾向被告丙○○購買海洛因之情形下，揆諸前揭說明，自難徒以被告甲○○之
      單一且有瑕疵之指述，即遽論被告丙○○有販賣海洛因之犯行，公訴意旨尚有
      未洽，惟起訴事實相同，爰依法變更起訴法條，併予敘明。爰審酌被告丙○○
      犯罪之動機、目的、手段、所轉讓毒品數量及次數、所生危害及犯罪後態度等
      一切情狀，量處如主文所示之刑，以資懲儆。扣案之海洛因一包（淨重○‧三
      一公克、包裝重○‧四六公克）雖為第一級毒品，然該包毒品係被告丙○○於
      案發當天向綽號「阿文」所購得欲供己施用，並非供被告丙○○轉讓予被告甲
      ○○之毒品，且亦乏證據足資認定該毒品與被告丙○○所為上開犯行有何相關
      之處，宜由檢察官另行聲請處理，爰不予宣告沒收消燬，附此敘明。
貳、被告甲○○部分：
  一、公訴意旨略以：被告甲○○曾於八十一年八月至十一月間，犯施用毒品與竊盜
      罪，經本院判處有期徒刑三年十一月確定，又於八十二年七月及十月間，犯施
      用毒品與竊盜罪，經臺灣高等法院臺南分院與本院分別判處有期徒刑三年八月
      與一年六月確定，經裁定應執行有期徒刑五年，入監服刑後，於八十五年九月
      間假釋出獄，仍不知悔改，復基於販賣毒品之概括犯意，分別於八十七年十月
      中旬某日、十一月初某日與八十八年一月初某日，在位於臺南縣學甲鎮○○路
      三百七十號之「豐智租車行」內，先後三次販賣第一級毒品海洛因給被告丙○
      ○施用，每次一小包（重約０．一公克），價格為一千元。嗣於八十八年二月
      十日十九時二十分許，被告丙○○駕駛車號ＴＩ─四七六七號自小客車（未懸
      掛後車牌）載被告甲○○至上開「豐智租車行」還車時，為警當場查獲，因認
      被告甲○○涉犯有毒品危害防制條例之販賣第一級毒品海洛因罪等語。
  二、按犯罪事實應依證據認定之，無證據不得推定其犯罪事實；又不能證明被告犯
      罪者，即應諭知無罪之判決，刑事訴訟法第一百五十四條、第三百零一條第一
      項分別定有明文。又認定犯罪事實所憑之證據，無論為直接證據或間接證據，
      其為訴訟上之證明，須於通常一般之人均不致有所懷疑，而得確信其為真實之
      程度者，始得據為有罪之認定，倘其證明尚未達到此一程度，而有合理之懷疑
      存在時，法院即無從為有罪之認定，此有最高法院七十六年臺上字第四九八六
      號之判例要旨可資參照。
  三、本件公訴人認被告甲○○涉犯有販賣海洛因毒品之罪嫌，無非係以被告丙○○
      於警訊時所證稱曾於右揭時地向被告甲○○購買海洛因及被告甲○○於警訊時
      之自白為主要論據。訊據被告甲○○堅決否認有何販賣海洛因之犯行，辯稱：
      當時警訊時會承認是因被警刑求，伊確實不曾賣海洛因予被告丙○○，而被告
      丙○○當時警訊時也曾遭警刑求等語。經查，被告丙○○雖於警訊供述：伊的
      海洛因是向綽號「安文」購得，但有時聯絡不到「安文」時，就會向甲○○以
      一千元之價錢購得毛重約○‧一公克之海洛因，係於八十七年十月中旬、十一
      月初、八十八年一月初向甲○○購買共三次，均在「豐智租車行」內等語，惟
      嗣於偵訊及本院審理時即又改稱：並未向甲○○購買海洛因等語，是被告甲○
      ○所證述情節前後已有不一矛盾之處，是否可採，已不無斟酌餘地。而被告甲
      ○○固於警訊時供承確曾販賣毒品予被告丙○○，然其於偵訊時及本院審理時
      已一再堅詞否認上情在卷，且司法警察訊問犯罪嫌疑人時，應全程連續錄音，
      但有急迫情形且經記明筆錄者不在此限，為刑事訴訟法第一百條之一第一項、
      第一百條之二規定甚明，然本件被告丙○○於製作警訊筆錄時並未錄音，有上
      開高雄市政府警察局左營分局於八十九年九月十三日回函在卷足參，經遍查警
      訊筆錄全卷，亦未有警訊當時因何急迫情形而經記名筆錄故未全程錄音之記載
      ，是被告丙○○及甲○○之警訊筆錄均已無法採為論罪依據，自不待言。而本
      件係依被告丙○○於警訊所為上開供述而為警移送，然除此之外，本件並未自
      被告甲○○處扣得任何毒品海洛因，復未扣有如磅秤、分裝袋等可產生其確有
      販賣安非他命犯行合理懷疑之間接證據以供參酌。依此在證人丙○○之指述有
      所瑕疵已如前述之情形下，揆諸前揭說明，自難徒以被告丙○○之單一且有瑕
      疵之指述，即遽論被告甲○○有販賣海洛因之犯行。此外復查無其他積極證據
      足認被告甲○○涉有起訴書所指之犯行，因認被告甲○○被訴販賣海洛因犯行
      不能證明，應為被告甲○○無罪判決之諭知。
據上論斷，應依刑事訴訟法第二百九十九條第一項前段，第三百條、第三百零一條第
一項，毒品危害防制條例第八條第一項，刑法第十一條前段、第五十六條，判決如主
文。
中    華    民    國      八十九    年      十        月      三十一    日
                              臺灣臺南地方法院刑事第四庭
                                  法      官  楊  惠  芬
右正本證明與原本無異。
如不服本判決，應於送達後十日內向本院提出上訴狀。
                                  書  記  官  陳  俊  元
中    華    民    國      八十九    年     十一       月        二      日
附錄本案論罪科刑法條全文：
毒品危害防制條例第八條第一項：
轉讓第一級毒品者，處一年以上七年以下有期徒刑，得併科新臺幣一百萬元以下罰金
。


司法院資訊處製作；財團法人民間司法改革基金會備份。
